【裁判字號】    90,台上,4429
【裁判日期】    900719
【裁判案由】    違反貪污治罪條例
【裁判全文】
最高法院刑事判決                                九十年度台上字第四四二九號
    上  訴  人  甲○○
    選任辯護人  陳政律師
右上訴人因違反貪污治罪條例案件，不服台灣高等法院中華民國九十年二月二十日第
二審更審判決（八十九年度上更(二)字第一○一五號，起訴案號：台灣士林地方法院檢
察署八十四年度偵字第六九八、八四四、二一七四號），提起上訴，本院判決如左：
    主  文
上訴駁回。
    理  由
按刑事訴訟法第三百七十七條規定，上訴於第三審法院，非以判決違背法令為理由，
不得為之。是提起第三審上訴，應以原判決違背法令為理由，係屬法定要件。如果上
訴理由狀並未依據卷內訴訟資料，具體指摘原判決不適用何種法則或如何適用不當，
或所指摘原判決違法情事，顯與法律規定得為第三審上訴理由之違法情形，不相適合
時，均應認其上訴為違背法律上之程式，予以駁回。本件上訴意旨略稱：(一)原判決於
事實欄中就有關交付賄賂之經過，認定葉天吉自留新台幣（下同）二十萬元，又認定
胡勝雄於案發後，在民國八十四年三、四月間交還葉天吉六十萬元，於理由欄中又記
載「胡勝雄自留二十萬元」，事實認定兩歧，且與理由相互矛盾。(二)胡勝雄於八十四
年五月十九日在第一審法院證述：六十萬元伊於八十一年間放在自己身邊，直到八十
四年二、三月才還葉天吉，甲○○不要拿錢等語，暨葉天吉於八十九年十二月二十六
日於原審為相同情節之證述等語，以及證人即少年警察隊小隊長白錫銘、隊員洪財王
於原審所為有關本案查贓偵辦程序係由小隊長白錫銘帶領隊員處理，且在白錫銘監督
下進行車輛電解鑑識之證述，再證人周祝民於原審證稱：「印象中，胡振聲有提到六
十萬是他拿的，他好像有提到六十萬跟甲○○無關」等語，均屬有利於被告之證據，
原審未予說明不予採納之理由，屬判決不備理由。又據周祝民律師證稱：葉天吉與胡
振聲在其事務所協議如何返還六十萬元時有簽立協議書一份等語，原審未追查該協議
書之下落，並從其內容查明該六十萬元是否確為胡振聲所私納而與上訴人無關，亦有
未盡調查證據之違誤。(三)八十一年五月十八日葉天吉至少年隊受上訴人訊問，上訴人
就車輛引擎號碼做電解結果，未發現有切割變造痕跡，但因葉某陳稱車身係重新焊接
而成，經認為有續予查驗必要而未予發還，嗣因難認係贓車，乃通知葉某於同年六月
四日前來領車，但因該車身係經葉某重新焊接而成，似仍難排除嫌疑，故改以關係人
身分將葉某併案移送台南地檢署偵辦，此有葉某出具內載「如貴隊再須查證時，本人
願隨傳隨到，領回後由貴隊告之不能將該車出售及轉讓他人使用」等語之保管條，及
經調查局測試被告稱未收賄結果不能研判是否說謊之通知書可稽。上訴人苟有收受葉
某之賄款，至遲於八十一年五月十八日做完葉某筆錄時，理應發還車輛，何致延至六
月四日始為之﹖又何致仍以關係人身分將其移送偵辦﹖葉某又豈甘心並出具前開保管
條，測謊結果又何以無法判定被告說謊，由此亦足證原審認定葉天吉於五月十五日北
上找胡勝雄確定行賄數額為六十萬元，於五月十八日北上製作訊問筆錄之後，於當日
下午在明男汽車材料行交付六十萬元予胡勝雄云云等情，與上開卷附證據不符，有證
據上理由矛盾之違誤。(四)原判決事實、理由記載被告於行為時，係台北市警察局少年
警察隊偵查員，職司刑事及少年犯罪之偵查與查贓之職務，為有調查職務之人，於理
由欄並明應依貪污治罪條例第七條加重其刑，惟主文並未記載此一加重條件，有科
刑之主文與所載事實、理由不相適合之違背法令等語。
惟查本件原判決認定上訴人有事實欄所載之收受賄賂犯行（事實欄第一項倒數第五行
第三至第五字「葉天吉」人名之記載，乃「胡勝雄」之筆誤，屬於明顯之文字誤寫。
），因而撤銷第一審關於上訴人部分之不當判決，改判論處上訴人依據法令從事公務
之人員對於職務上之行為收受賄賂罪刑，係依憑證人葉天吉、胡勝雄、王仲和、劉明
輝等人於法務部調查局人員調查時、檢察官偵查中或第一審法院審理中之供證為其論
罪之基礎，並明：(一)證人胡勝雄嗣後於法院審理中改口否認已將葉天吉行賄款項中
之四十萬元交予被告等情，以及葉天吉後來於法院審理中翻供稱：交付六十萬元僅供
胡勝雄交際宴客之用，並非賄款等語，均與伊等以前供述不符，亦與證人王仲和之供
證相違，且胡勝雄翻供所稱：上訴人未拿錢，其未給上訴人錢款，六十萬元均係伊私
用乙節，經法務部調查局測謊結果，均係說謊，亦有該局陸八四○○八○二四號函附
卷可稽，因認伊等翻異之證言，均不能採信；(二)證人周祝民律師雖於原審審理中證稱
：胡勝雄於伊之事務所為還款之事與葉天吉洽談時，印象中似曾聽聞胡勝雄言及該六
十萬元款項與上訴人無關云云，惟經法院進一步詳加訊問其聽聞胡勝雄所言之確實內
容時，其復稱伊並不確定或已不復記憶等語，亦無從採為認定上訴人未收受本件賄款
之有利證據；(三)被告經法務部調查局測謊鑑定結果，無法獲致有效生理反應曲線，不
能研判是否說謊，並非認定被告未說謊，尚無從執為被告有利之證據等理由綦詳。至
證人白錫銘、洪財王於原審所為有關本案查贓以及車輛電解鑑識經過之證述，與上訴
人是否收賄之事實無直接關聯，尚不能執為判斷上訴人有無收賄之依據。另胡勝雄還
款與葉天吉縱簽立有協議書，因其還款及簽立協議書，均係於上訴人收受賄款後所為
，與上訴人是否收賄之事實，亦無直接關聯，即不能執以作為判斷上訴人有無收賄之
證據，原審未追查該協議書下落以明瞭其內容，自難認有違背調查證據必要性之違法
。又上訴人收賄後，為免案情外洩，未立即發還車輛與葉天吉，延至八十一年六月四
日始為之，並因發現該車係經葉某重新焊接而成，仍難排除贓車嫌疑，而以關係人身
分將葉某併案移送檢察官偵辦，並令葉某出具記載「如貴隊再須查證時，本人願隨傳
隨到，領回後由貴隊告之不能將該車出售及轉讓他人使用」等語之保管條，核尚無悖
於事理，亦難執以認為原判決關於本件犯行之認定，即有證據上理由之矛盾。又查原
判決事實欄第一項倒數第五行第三至第五字「葉天吉」人名之記載乃「胡勝雄」之明
顯文字誤寫，此從原判決前後文對照以觀即明，此文字之誤寫應由原審裁定更正，不
能執以認原判決事實認定前後兩歧，或與理由矛盾。再按原判決事實及理由已分別載
明：上訴人係台北市政府警察局少年警察隊偵查員，職司刑事及青少年犯罪之偵查與
查贓之調查職務，為依據法令之公務人員且為有調查職務之人，其所犯本件收受賄賂
罪，應依八十一年七月十七日修正公布之貪污治罪條例第七條規定加重其刑等情。該
加重其刑之條件，因與被告罪名無關，原判決主文未予表明，亦無不合。綜上所述，
上訴意旨指摘各端，均與法律規定得為第三審上訴理由之違法情形不相適合，其上訴
不符法律上之程式，應予駁回。
據上論結，應依刑事訴訟法第三百九十五條前段，判決如主文。
中      華      民      國     九十     年      七      月     十九     日
                              最高法院刑事第十二庭
                                  審判長法官  呂  潮  澤
                                        法官  陳  世  雄
                                        法官  孫  增  同
                                        法官  林  開  任
                                        法官  蕭  權  閔
      右正本證明與原本無異
                                              書  記  官
中      華      民      國     九十     年      七      月    二十五    日


司法院資訊處製作；財團法人民間司法改革基金會備份。
